臺灣高等法院臺中分院刑事判決　　 94年度上更(一)字第239號
上　訴　人
即 自訴 人　乙○○○
代　理　人　游文華　律師
被　　　告　辛○○○
　　　　　　庚○○
　　　　　　丁○○
　　　　　　戊○○
　　　　　　丙○○
　　　　　　己○○
上列上訴人因被告等偽造文書案件，不服臺灣彰化地方法院90年
度自字第169號中華民國91年3月11日第一審判決，提起上訴，經
最高法院發回更審，本院判決如下：
    主　　  文
上訴駁回。
    理 　　 由
一、本案經本院審理結果，認被告辛○○○等被訴偽造文書犯行
    係屬不能證明，其證據及理由，業據第一審判決書理由欄記
    載甚詳，爰引用之（如附件）。原審以不能證明被告犯罪，
    而依刑事訴訟法第301條第1項規定，諭知無罪之判決，經核
    認事用法，並無不合，自訴人上訴意旨雖猶謂「(一)民國（下
    同） 90年5月28日員林地政機關人員在測量實際耕作線時，
    辛○○○及庚○○夫妻兩人快速奔到上訴人之西南邊靠陶朱
    路2320地號土地田內，手指其事先用紅漆所作之記號，可以
    證明其事先勾串地政機關之人員，致使員林地政機關人員在
    90年5月28日之現場實測成果圖將 2321地號之地籍線移挪至
    上訴人2320地號之土地內，使上訴人之土地範圍縮小約80坪
    ，致使上訴人有喪失約80坪土地之虞，足證辛○○○、庚○○與地政機關人員有共同犯意之連絡。(二)被告丁○○、戊○○、丙○○、己○○等4人均為北斗地政事務所人員，於 90
    年4月10日手工描繪之地籍圖與現場實際耕作現況不符， 85
    年10月3 日北斗地政事務所人員手工描繪之地籍圖與現場實
    際耕作現況相符，為正確之地籍線，該 85年10月3日北斗地
    政事務所人員手工描繪之地籍圖之描繪人員方為專業的地政
    人員，丁○○、戊○○、丙○○ 3人明知此事實，卻逕為劃
    成錯誤之地籍線，致使上訴人有損失約80坪土地之虞，經上
    訴人於自訴補充理由狀及原審最後一次開庭時均請求其改正
    ，如 85年10月3日北斗地政事務所人員手工描繪之地籍圖或
    現場實際耕作線相符之地籍線，上訴人願息事寧人，被告等
    均置之不理，另 90年5月28日員林地政事務之測量成果圖與
    現場實際耕作現況不符，己○○在原審自認測量2321地號之
    土地位置而已，卻將2321地號之地籍線移挪至2320地號之土
    地內，致使上訴人有損失約80坪土地之虞，亦經上訴人請求
    其改正如 85年10月3日北斗地政事務所人員手工描繪之地籍
    圖或現場實際耕作線相符之地籍線，被告等均置之不理，顯
    示其等間具有犯意聯絡及行為分擔，共同行使偽造公文書罪
    嫌，原審判決被告無罪，殊有未當」云云。
二、經查，本件被告丁○○是彰化縣北斗地政事務所主任，戊○○是 90年4月10日繪製之北圖謄字第2911號地籍圖謄本之手
    工描繪圖校對人員，丙○○90年4月10日繪製之北圖謄字第2
    911 號地籍圖謄本手工描繪圖描繪人員，辛○○○及庚○○
    夫妻是自訴人所有上開地號土地相鄰之2321地號土地所有人
    ，被告己○○係彰化縣員林地政事務所之測量員，因自訴人
    與被告辛○○○間就原審法院90年度訴字第853號返還土地
    之民事案件，受原審法院民事庭囑託就被告辛○○○所有上
    開土地進行測量，其繪製之複丈成果圖，亦係本於職務所制
    作之公文書。就此而言，被告丁○○、戊○○、丙○○、己○○四人，既係有權制作各該公文書，就自訴人自訴之事實
    ，被告丁○○、戊○○、丙○○、己○○等四人所為，實與
    刑法第210條偽 （變）造公文書之構成要件不符。且被告己○○係因 90年度訴字第853號返還土地之民事案件，受囑託
    就被告辛○○○所有上開土地進行測量，上開被告丁○○等
    四人與被告辛○○○及庚○○並無何利害關係，自訴人徒憑
    彰化縣北斗地政事務所就其所有坐落彰化縣北斗鎮○○○段
    2320地號土地於 85年10月3日繪製之北圖謄字第8902號地籍
    圖謄本與於 90年4月10日繪製之北圖謄字第2911號地籍圖謄
    本不同，認該所於 85年10月3日繪製之北圖謄字第8902號地
    籍圖謄本與耕作現狀符合，係正確之地籍圖謄本，90年4月1
    0日繪製之北圖謄字第2911 號地籍圖謄本與現狀不符，即認
    被告等六人共犯偽（變）造公文書之嫌疑，尚乏証據。
三、又自訴人主張其前手李陳卿（實際管理使用人係李陳卿之夫
    甲○○）就其所有上開土地與被告辛○○○之前手就其所有
    同段2321地號土地有交換土地使用之情。並提出錄音帶及錄
    音譯文，以為證明甲○○有隱瞞交換使用土地之事實，然證
    人甲○○於本院前審亦已證述：該土地係我買進來登記在我
    太太名下，而出售給自訴人是由我處理。水泥在出售給自訴
    人之前我就已經鋪好，因為這是我之前跟前手買時，前手要
    負責把界址測好再交給我，那時就已設好界址，我是根據前
    手測好的界線來舖設水泥的。當時沒有與辛○○○交換土地
    ，當時我的土地比較高，而辛○○○的前手的土地比較低，
    所以都無法蓄水，我邀他一起作水泥田埂，他說沒錢，不得
    已我才獨資作水泥田埂。我並沒有在出售自訴人時說『尖角
    換短角』，當時是自訴人看了很喜歡才買的。當時並沒有測
    量才交付給自訴人，但水泥田埂是與前手沒有爭執之下才舖
    設的」等語，自不足証明有交換土地使用之情，況縱認自訴
    人之前手與被告辛○○○之前手就上開 2筆土地有交換土地
    使用之事實，惟該交換土地之事實，既未向彰化縣北斗地政
    事務所辦理登記，怎能以雙方耕作之現狀，逕指主管土地登
    記機關之彰化縣北斗地政事務所人員所核發之 90年4月10日
    繪製之北圖謄字第2911號地籍圖謄本為偽（變）造之公文書
    ，何況自訴人之前手在舖設水泥田埂時，未經測量人員之測
    量，即予以舖設，事後出售予自訴人又未經界址之測量即交
    付予自訴人使用，則該水泥田埂是否即係自訴人與被告辛○○○間上開 2筆土地之正確界址本有疑義。是以自訴人主張
    彰化縣北斗地政事務所於90年4月10日繪製之北圖謄字第291
    1號地籍圖謄本為內容不實之公文書，實屬無所根據。
四、依上訴人於本院載：．．．致伊使用現況與登記面積大致相
    符，卻因而使得被告辛○○○所有2321地號土地無端較登記
    面積多出約200平方公尺．．．。（見本審卷第27頁） ，依
    上訴人上狀稱：其實際佔用面積，仍較其登記面積多出3.79
    平方公尺，應無何短少之可言。又被告己○○在本院行準備
    程序時供陳：我們土地複丈實地測量附近一定範圍內的界址
    點或者現狀（例如田埂、圍牆），並將界址點套繪在地籍圖
    上，以此所得的結果云云（見本審卷第71頁）。
五、據上訴人指稱之彰化縣北斗地政事務所於89年12月12日發給
    2321號土地複丈成果圖之校對人員壬○○到庭具結後證稱：
    本件卷第40頁測量成果圖是伊測量的，是根據測量圖描繪的
    ，我們在測量時，有用紅色噴漆作記號，看是否方便，由申
    請人事後或馬上釘樁。如何確定界址塑膠樁之位置，是依專
    業的測量。延用日據時代的地籍圖，圖面接不起來是很普遍
    的，本轄區大概有一半以上，本件無圖根點，亦無控制點，
    不需先請測量大隊先行確認，手工描繪圖當然是照原圖去描
    繪的，我是依照地籍圖去測量，本院卷第41頁所繪製的圖，
    因每次接合之方式，接合點不一樣，所以結果不一定會一樣
    各等語（見本審卷第127至131頁）。本院依上訴人之聲請，
    函彰化縣北斗地政事務所，據來函檢送北斗鎮○○○段2320
    、2321地號41年土地分割測量原圖、土地登記簿影本各 1份
    ，又85年10月3日與90年4月10日核發之地籍圖謄本，並無存
    檔，無法敘明其歧異原因，本案土地係民國50年由溪洲鄉○○段524（改屬為東北斗段2320號）、524-1（改屬為東北斗
    段2321號）地籍改屬（見本審卷第85頁），亦不能據此證明
    被告等有涉嫌偽造文書之行為。至於界樁是否確係界址，或
    係年代久遠，或係界址欠明之下所訂製，土地面積之範圍等
    依地測圖為之，因之被告等既無其他確切之事證可供審酌認
    定其等有犯罪之故意之可言。其（即上訴人）請求至現場履
    勘系爭 2320與2321地號2筆土地現場、水泥田埂及水泥界地
    樁，本院認無必要。又證人甲○○於本院前審已證述綦詳在
    卷（見本院前審卷第82、83頁）本院認無再傳喚之必要。
六、綜上所述，本件自訴人所指述之事實，核與刑法第 210條偽
    造公文書之構成要件，並不相符，且此外亦乏積極證據證明
    被告等有上開犯行，本件自訴人上開土地與相鄰土地界址之
    爭執，關於上開地籍圖何者為正確，應循民事或行政訴訟程
    序解決，始為正途，自訴人上訴認應就被告予以論罪科刑，
    而指摘原判決不當，為無理由，應予駁回。
七、據上論斷，應依刑事訴訟法第373條、第368條，判決如主文
    。
中　　華　　民　　國　　94　　年　　11　　月　　16　　日
              刑事第一庭  審判長法　官　陳　嘉　雄
                                法　官　方　艤　駐
                                法　官　王　國　棟
上列正本證明與原本無異。
如不服本判決應於收受送達後十日內向本院提出上訴書狀，其未
敘述上訴之理由者並得於提起上訴後十日內向本院補提理由書（
均須按他造當事人之人數附繕本）。
                                書記官　陳　信　和
中　　華　　民　　國　　94　　年　　11　　月　　16　　日
                                                      Ｒ
